【裁判字號】    98,交簡上,66
【裁判日期】    980630
【裁判案由】    過失傷害
【裁判全文】
臺灣桃園地方法院刑事判決            98年度交簡上字第66號
上  訴  人  丙○○
即  被  告
上列上訴人因過失傷害案件，不服本院簡易庭中華民國97年12月
31日97年度壢交簡字第3349號第一審刑事簡易判決（聲請簡易判
決處刑案號：97年度偵字第21562 號，移送併辦案號：98年度偵
字第669 號），提起上訴，本院管轄第二審之合議庭判決如下：
    主  文
原判決撤銷。
丙○○因過失傷害人，處拘役伍拾伍日，如易科罰金，以新臺幣
壹仟元折算壹日。緩刑貳年。
    事  實
一、丙○○於民國97年4 月30日上午8 時許，駕駛車牌號碼V7-9
    888 號自小客車，沿桃園縣中壢市○○路往平鎮市區方向行
    駛，行至同路段413 號前時，本應注意汽車停車或臨時停車
    ，開啟或關閉車門時，應注意其他車輛，並讓其先行，而依
    當時天候晴、日間有自然光線、縣道柏油道路、路面乾燥、
    無缺陷、無障礙物，視距良好，並無不能注意之情事，竟疏
    未注意及此，因急於下車前往郵局辦事，未注意有無其他車
    輛經過，即貿然開啟左側駕駛座車門，適甲○○騎乘車牌號
    碼N6 B-357號重型機車沿同路段由其左後方行至該處，因丙○○突然開啟左前車門致其煞避不及，丙○○上開自小客車
    左側駕駛座車門當場撞擊甲○○機車右前把手，甲○○隨即
    人車倒地後，復再向前追撞亦沿同路段行駛於甲○○所騎乘
    重型機車前方由乙○○所騎乘之車牌號碼N6B-927 號重型機
    車，又致乙○○人車倒地，甲○○因而受有右頸部開放性傷
    口、右手第4 手指開放性傷口、左肘關節之開放性傷口及右
    膝開放性傷口等傷害，至乙○○則因而受有左肘及左手挫傷
    、左足挫傷等傷害。嗣經警據報前往現場處理，丙○○於肇
    事後在未被有偵查犯罪職權之機關或公務員發覺其為犯人前
    ，向桃園縣政府警察局中壢分局中福派出所員警楊約翰坦承
    係肇事之人，並表示願受裁判之意。
二、案經丙○○自首暨甲○○訴由臺灣桃園地方法院檢察署檢察
    官偵查後聲請以簡易判決處刑及移送併辦。
    理  由
壹、程序方面：
一、按被告以外之人於偵查中向檢察官所為之陳述，除顯有不可
    信之情況者外，得為證據，刑事訴訟法第159 條之1 第2 項
    定有明文。查證人乙○○於偵查中既係以證人身份陳述，且
    經檢察官告以具結義務及偽證處罰後命之朗讀結文具結，因
    該證人係於負擔偽證罪處罰之心理下證述，並以具結擔保其
    供述真實性，復無受其他不當外力干擾情形，可信性極高，
    本院審酌上開證人於偵查中具結證述之際，其外部附隨之環
    境或條件並無不當，是依上說明，其於偵查中所為證言，均
    具有證據能力，而得為證據。
二、次按被告以外之人於審判外之言詞或書面陳述，除法律有規
    定者外，不得作為證據；被告以外之人於審判外之陳述，經
    當事人於審判程序同意作為證據，法院審酌該言詞陳述或書
    面陳述作成時之情況，認為適當者，亦得為證據。當事人、
    代理人或辯護人於法院調查證據時，知有第159 條第1 項不
    得為證據之情形，而未於言詞辯論終結前聲明異議者，視為
    有前項之同意，刑事訴訟法第159 條第1 項及第159 條之5
    分別定有明文。查證人甲○○、乙○○於警詢中所為陳述，
    固屬傳聞證據，惟檢察官於本院既未主張排除前開證據之證
    據能力，且迄於本院言詞辯論終結前既未表示異議，而被告
    復未於審判期日到庭聲明異議，依同法第159 條之5 第2 項
    規定，視為公訴人、被告均同意作為證據，經本院審酌前開
    證據均非公務員違背法定程序所取得，亦無刑事訴訟法第15
    9 條之4 顯有不可信之情況，復與本案相關之待證事實具有
    關連性，認均有證據能力。
三、再者，本案認定事實所引用之文書證據，並無證據證明係公
    務員違背法定程式所取得，亦無刑事訴訟法第159 條之4 之
    顯有不可信之情況與不得作為證據之情形。本院斟酌本案卷
    內之證據並非非法取得，亦無證明力明顯過低之情形，且經
    本院於審判期日依法進行證據之調查、辯論，被告於訴訟上
    之程序權即已受保障，故前揭各該證據，均得採為證據，合
    先敘明。
貳、實體方面：
一、上開犯罪事實，業據被告丙○○於本院準備程序中坦承不諱
    （見本院卷第17頁反面），核與證人即被害人甲○○於警詢
    中、被害人乙○○於警詢及偵訊時指訴情節相符，復有道路
    交通事故現場圖、道路交通事故調查報告表 (一)( 二)、現
    場照片、舉發違反道路交通管理事件通知單、道路交通事故
    當事人登記聯單等附卷可稽。而被害人甲○○確因本次交通
    事故發生而受有右頸部開放性傷口、右手第4 手指開放性傷
    口、左肘關節之開放性傷口及右膝開放性傷口等傷害，且被
    害人乙○○亦受有左肘及左手挫傷、左足挫傷等傷害，分別
    有天晟醫院診斷證明書2 張在卷可稽，堪認被害人甲○○、
    乙○○確因本次車禍發生而受傷無誤。
二、按汽車臨時停車或停車，開啟或關閉車門時，應注意行人、
    其他車輛，並讓其先行，此由徵諸道路交通安全規則第11 2
    條第3 項規定即明。上開規定既屬一般汽車駕駛人所應具備
    之正確認知及確實遵守之義務，且依被告之智識、能力及當
    時天候晴、日間有自然光線、縣道柏油道路、路面乾燥、無
    缺陷、無障礙物，視距良好，並無不能注意之情事，詎被告
    竟仍疏於注意，貿然開啟駕駛座旁之車門，其顯已違反上開
    規定而有過失至明。至被害人甲○○、乙○○均依規定正常
    行駛於上開路段，因被告突然將其停放路邊之自小客車左前
    車門向外打開，以致甲○○猝不及防，而自後追撞在前之乙○○所駕駛之機車，渠等並無過失，亦屬明確。又衡諸一般
    經驗法則，苟非被告前開過失駕駛之行為，被害人甲○○、
    乙○○當不致受有前開傷害之結果，是被告之過失駕駛行為
    與被害人甲○○、乙○○二人受重傷結果間，自具有相當因
    果關係。
三、綜上所述，本件被告過失傷害之罪行，事證明確，洵堪認定
    ，應予依法論科。
、論罪科刑方面：
一、核被告丙○○所為，係犯刑法第284 條第1 項前段之過失傷
    害罪。被告以一過失傷害行為致使被害人甲○○、乙○○分
    別受有如事實欄所示之傷勢，為想像競合犯（最高法院88年
    度臺上字第5475號判決意旨參照），應依刑法第55條前段規
    定，從一重論以過失傷害罪。又被告於肇事後，在有偵查犯
    罪職權之機關尚不知何人為肇事者前，於警員楊約翰接獲通
    報趕往事故現場處理時，主動向警員楊約翰陳述經過，承認
    駕車肇事而自首接受裁判等情，業經本院依職權函詢桃園縣
    政府警察局中壢分局確認無誤，有該局98年4 月22日中警分
    刑字第0987020444號函附員警職務報告在卷可稽（見本院卷
    第24至26頁），合於刑法第62條前段規定之自首要件，爰依
    該條規定減輕其刑。
二、原審認被告罪證明確，予以論罪科刑，固屬卓見。惟查：(一)
    、原審未及審酌移送併辦即臺灣桃園地方法院檢察署98年度
    偵字第669 號被害人乙○○過失傷害部分，已有未合。(二)、
    被告既於肇事後在警員楊約翰接獲通報趕赴現場處理時，主
    動承認駕車肇事而自首，有如上述，原審未併予審究，亦有
    未洽。被告上訴指摘原審未給予緩刑云云，雖無理由，惟原
    判決既有上開違誤之處，仍屬無可維持，應由本院將原判決
    撤銷改判。爰審酌被告因前開過失行為致被害人甲○○、乙○○分別受有如事實欄所示之傷勢，所生危害不小，惟事後
    坦承犯行並均與被害人達成民事賠償和解，有刑事陳情狀、
    調解委員調解單及本院和解筆錄等件可佐，犯後態度良好，
    並兼衡被告之品行、智識程度、犯罪之手段及其素行等一切
    情狀，量處如主文所示之刑，並諭知易科罰金之折算標準，
    以為警惕。
三、末查，被告未曾受有期徒刑以上刑之宣告，有臺灣高等法院
    被告前案紀錄表在卷可稽，本院考量被告既已坦白承認本案
    犯行，勇於接受處罰，為彌補被害人所受損害，亦積極與被
    害人達成賠償之協議，有前述各該刑事陳情狀及本院訊問筆
    錄可參。本院信被告經此教訓，當知所警惕而無再犯之虞，
    因認對其所宣告之刑，以暫不執行為適當，爰予宣告緩刑2
    年，以觀後效，用啟自新。
四、被告經合法傳喚，無正當理由不到庭，爰不待其到庭陳述，
    逕由檢察官一造辯論而為判決。
據上論斷，應依刑事訴訟法第455 條之1 第1 項、第3 項、第36
9 條第1 項前段、第364 條、第371 條、第299 條第1 項前段，
刑法第284 條第1 項前段、第55條前段、第62條前段、第41條第
1項 前段、第74條第1 項第1 款，刑法施行法第1 條之1 第1 項
、第2 項前段，判決如主文。
本案經檢察官吳佳美到庭執行職務。
中    華    民    國    98    年    6     月    30    日
                  刑事第八庭    審判長法  官  林惠霞
                                      法  官  張明儀
                                      法  官  呂綺珍
附錄論罪科刑法條：
中華民國刑法第284條
（過失傷害罪）
因過失傷害人者，處6 月以下有期徒刑、拘役或5 百元以下罰金
，致重傷者，處1 年以下有期徒刑、拘役或5 百元以下罰金。
從事業務之人，因業務上之過失傷害人者，處1 年以下有期徒刑
、拘役或1 千元以下罰金，致重傷者，處 3 年以下有期徒刑、
 拘役或 2 千元以下罰金。
以上正本證明與原本無異。
不得上訴。
                                      書記官  范升福
中    華    民    國    98    年    6     月    30    日


司法院資訊處製作；財團法人民間司法改革基金會備份。
